臺灣高雄地方法院刑事判決　　　　　　100年度訴緝字第166號
公　訴　人　臺灣高雄地方法院檢察署檢察官
被　　　告　蕭技坪
指定辯護人　本院公設辯護人黃秋葉
上列被告因毒品危害防制條例案件，經檢察官提起公訴（99年度
偵字第23923 號），本院判決如下：
    主  文
蕭技坪無罪。
    理  由
一、公訴意旨略以：被告蕭技坪明知海洛因為毒品危害防制條例
    所定之第一級毒品，不得販賣，竟與王玉菁（另由臺灣高等
    法院高雄分院於民國100 年12月2 日判處無罪）基於販賣第
    一級毒品海洛因之犯意聯絡，於99年1 月17日下午6 時31分
    許，由被告、王玉菁2 人持用門號0000-000000 號行動電話
    與王玉菁之子王○詠（81年7 月生，年籍詳卷）以公用電話
    聯絡後，達成買賣毒品之協議，並推由被告前往高雄市○○
    區○○路188 之8 號統一超商前，共同販賣海洛因1 包予王
    ○詠，被告並向王○詠收取500 元之價金。因認被告涉犯毒
    品危害防制條例第4 條第1 項之販賣第一級毒品罪嫌。
二、按犯罪事實應依證據認定之，無證據不得認定犯罪事實；無
    證據能力、未經合法調查之證據，不得作為判斷之依據；不
    能證明被告犯罪或其行為不罰者，應諭知無罪之判決，刑事
    訴訟法第154 條第2 項、第155 條第2 項、第301 條第1 項
    分別定有明文。又事實之認定，應憑證據，如未能發現相當
    證據，或證據不足以證明，自不能以推測或擬制之方法，為
    裁判基礎；認定犯罪事實，所憑之證據，雖不以直接證據為
    限，間接證據亦包括在內，然無論直接或間接證據，其為訴
    訟上之證明，須於通常一般之人均不致於有所懷疑，而得確
    信其為真實之程度者，始得據之為有罪之認定，倘其證明尚
    未達到此一程度，而有合理性懷疑之存在時，即無從為有罪
    之認定，此亦有最高法院40年臺上字第86號、76年臺上字第
    4986號判例可資參照。
三、公訴意旨認被告涉犯毒品危害防制條例第4 條第1 項之販賣
    第一級毒品罪嫌，無非係以證人王○詠於99年6 月3 日警詢
    時之指述、99年1 月17日下午6 時31分50秒之行動電話門號
    0000-000000 通訊監察譯文1 份等為其論據。
四、訊據被告堅決否認有何與王玉菁共同販賣第一級毒品予王○
    詠之犯行，辯稱：其雖有接聽電話，但接聽後將電話交給王
    玉菁，也沒有幫王玉菁送毒品給王○詠等語。
五、經查：
    (一)王玉菁係王○詠之母，被告與王玉菁於99年1 月時在高雄
      市阿蓮區同居，王玉菁持用0000-000000 號行動電話，被
      告亦會幫忙接聽，於99年1 月17日下午6 時31分許，王○
      詠以公共電話撥打0000-000000 號行動電話，為如附表一
      所示之對話等事實，業據王○詠、王玉菁於警詢、檢察官
      訊問及本院審理時具結證述（警(一)卷第1 至5 頁、警(二)卷
      第1 至3 頁、偵卷第59至60頁、第79至80頁、100 年度訴
      字第134 號卷第48至53頁【下稱訴字卷】、本院卷第57至
      58頁）在卷，並有本院99年聲監字第98號通訊監察書及00
      00-000000 號行動電話通訊監察譯文（警(二)卷第13至15頁
      、第61頁）附卷可稽，復為被告所不否認（審訴卷第73頁
      ），堪以認定。
    (二)就如附表一所示對話之意義為何，王○詠於99年6 月3 日
      警詢時指稱：如附表一之通訊監察譯文，係其以公用電話
      與王玉菁、被告使用之0000-000000 電話之通話譯文，該
      譯文內容是王○詠向王玉菁及被告購買毒品海洛因的對話
      ，所述「要拿500 」是指買毒品及毒品的價格，交易地點
      「山腳下的7-11超商」就是高雄市○○區○○路188 之8
      號統一超商，見面都有立即拿錢給王玉菁或被告，並當場
      拿到毒品海洛因（警(一)卷第1 至5 頁）等語，經核其前揭
      所述確與附表一所示譯文內容相符，是前揭附表一所示王
      ○詠撥打電話給王玉菁，由被告接聽後轉交王玉菁之目的
      ，在於聯繫有關交易毒品海洛因之「時間」、「地點」、
      「價格」事宜，可以認定。至王○詠固於99年8 月18日檢
      察官訊問時改稱：附表一的監聽譯文是其向被告購買毒品
      ，當天由被告交付毒品海洛因，係以500 元向被告購買，
      雙方約在高雄市○○區○○路188 之8 號的7-11超商，這
      次交易有成功（偵卷第79至80頁）等語；於本院100 年3
      月17日審理時則稱：其於偵訊時所為99年1 月17日當天毒
      品是被告拿給其之證述不實在，是亂講的，當天係其跟王
      玉菁一起合資跟別人拿毒品的，不是向被告拿毒品，其金
      錢來源是王玉菁，附表一監聽譯文稱「我要那個，我要拿
      500 」，是指跟王玉菁拿零用錢，王玉菁有給其毒品，但
      沒有拿錢給王玉菁，王玉菁說直接從零用錢裡面扣（訴字
      卷第48至53頁）云云。惟依附表一所示對話觀之，被告接
      聽後即將電話交給王玉菁，由王玉菁與王○詠對話，顯見
      王○詠聯繫之對象乃王玉菁，則王○詠前於偵查中所述係
      向被告購買海洛因云云，實與前揭對話內容有異；另其於
      本院審理中復改稱係與王玉菁合資購毒，用零用錢扣抵云
      云，惟其所述與王玉菁於本院審理時證述係王○詠向其要
      零用錢（本院卷第57頁）云云亦有出入，無從採信。
    (三)惟查，王玉菁與王○詠既為母子關係，王○詠目前仍值在
      校求學階段，平日亦由王玉菁負擔王○詠之生活費用，業
      據王○詠、王玉菁於本院審理時證述（訴字卷第53頁、本
      院卷第57頁背面）在卷，則王玉菁既然負擔王○詠之生活
      費用，復為保護、照顧王○詠之生身母親，卻「意圖營利
      」而販賣毒品給王○詠獲取利益，等於是左手出的錢從右
      手拿回，實在與常情相違，也難以想像。另參如附表二所
      示翌日之譯文，可見王○詠因毒癮發作難耐，亟欲向王玉
      菁索討「糖果」（即甲基安非他命之俗稱）施用，然遭王
      玉菁以王○詠毒品上癮為由斷然拒絕等情，可見王玉菁並
      不樂意見到王○詠施用毒品，則其是否有販賣毒品給王○
      詠，實非無疑。另觀諸附表三所示譯文，乃王○詠之友人
      大頭楊○育（年籍詳卷）透過王○詠聯繫王玉菁購買海洛
      因800 元，而於同日下午3 時15分在高雄市○○區○○路
      188 之8 號便利商店前，由楊○育和王玉菁交易海洛因，
      旋為警查獲等情，此部分除有前揭譯文在卷外，復經臺灣
      高等法院高雄分院於100 年12月2 日以100 年度上訴字第
      1449號判處王玉菁有期徒刑15年4 月，有上開判決附卷可
      參。可見王○詠雖僅於電話內稱「我要拿XX元」，亦可能
      係為同儕友人牽線向王玉菁購買毒品，而非自行向王玉菁
      購買毒品。從而前揭附表一譯文中王○詠與王玉菁聯繫有
      關交易毒品之「時間」、「地點」、「價格」事宜，實際
      購毒者極可能為王○詠不詳之某同儕友人，王○詠僅扮演
      居中聯繫之角色，惟非實際購毒對象乙情，應可確認。
    (四)末查本案雖有監聽譯文，惟並未現場蒐證或進而查獲交易
      毒品過程，則販毒者、實際購毒者為誰，是否確有進行毒
      品交易，除王○詠前揭警詢及檢察官訊問之單一指述外，
      別無其他旁證可佐。此外，依附表一譯文所示，被告僅為
      一開始接聽電話之人，接聽未久即將電話轉交王玉菁，由
      王玉菁與王○詠聯繫毒品交易內容，則被告是否與王玉菁
      有共同販賣海洛因之犯行，非無疑問。被告復於警詢、檢
      察官訊問及本院審理時堅決否認有何單獨或共同販賣海洛
      因之犯行（警(二)卷第24至29頁、偵卷第65至66頁及審訴卷
      第73至74頁、本院卷第21頁、第61頁），是依目前卷證，
      其被訴販賣海洛因之犯行尚屬難以證明。
六、綜上所述，公訴人所舉前開證據，尚未達於通常一般之人均
    不致有所懷疑，而得確信被告有與王玉菁共同販賣第一級毒
    品海洛因予王○詠之犯行，致無從形成有罪之確信，依罪證
    有疑利於被告之證據法則，即不得遽為不利被告之認定。不
    能證明被告此部分犯罪，依刑事訴訟法第301 條第1 項規定
    ，自應為被告無罪之諭知。
七、據上論斷，應依刑事訴訟法第301 條第1 項前段，判決如主
    文。
本案經檢察官周天畏到庭執行職務。
中    華    民    國   100    年    12    月    22    日
                  刑事第十二庭  審判長法  官  黃建榮
                                      法  官  陳川傑
                                      法  官  李貞瑩
以上正本證明與原本無異。
如不服本判決應於收受判決後10日內向本院提出上訴書狀，並應
敘述具體理由。其未敘述上訴理由者，應於上訴期間屆滿後20日
內向本院補提理由書（均須按他造當事人之人數附繕本）「切勿
逕送上級法院」。
中    華    民    國   100    年    12    月    22    日
                                      書記官  黃翔彬
附表一
時間：99年1 月17日下午6 時31分50秒
王○詠（下稱B ）以公共電話00-0000000撥打王玉菁（下稱A ）
蕭技坪（下稱C ）所使用之行動電話門號0000-000000 之通訊監
察譯文內容：（警(一)卷第7 頁）
    B ：喂。
    C ：怎麼樣啦？
    B ：我要那個，我要「拿500」。
    C ：你人在哪裡？
    B ：我現在在你們山腳下這個7-11。
    C ：山腳那個7-11？
    B ：嘿，你有辦法騎出來一點嗎？
    C ：你等下，我叫她跟你講？
    B ：好。
    A ；怎樣啦？
    B ：我要「拿500」。
    A ：你跟誰？
    B ：我自己一個。
    A ：你在哪裡？
    B ：我在山腳下的7-11。
    A ：好啦，你騎來。
附表二
時間：99年1 月18日上午8 時32分17秒
王○詠（下稱B ）以公共電話00-0000000撥打王玉菁（下稱A ）
蕭技坪（下稱C ）所使用之行動電話門號0000-000000 之通訊監
察譯文內容（警(一)卷第7 頁）
    C ：喂。
    B ：媽媽呢？
    C ：（妳兒子啦，要幹什麼）她在睡。
    B ：我要處理。
    C ：你等下（他說要處理）。
    A ：幹什麼啦？
    B ：我要處理東西。
    A ：晚一點啦。
    B ：什麼啦？
    A ：晚一點，我在睡啦。
    B ：我很痛苦啦。
    A ：你家的事情不要啦。
    B ：我真的很痛苦啦。
    A ：你上癮了，不要不要給你拿。
    B ：不是，我吃「糖果」很痛苦。
    A ：不要在那騙了。
    B ：你娘，我叫「天兵」聽。
    D ：喂。
    A ：不要騙。
    D ：真的啦。
    A ：不要，聽不下去了。
附表三
時間：99年1 月28日下午2 時34分41秒
王○詠（下稱B ）以公共電話00-0000000撥打王玉菁（下稱A ）
所有之行動電話門號0000-000000 之通訊監察譯文內容（警(一)卷
第9 頁）
    A ：喂。
    B ：妳有辦法騎出來嗎？
    A ：7/11啦。
    B ：我要拿800。
    A ：嗯。
    B ：我們現在要過，我等下沒有電話喔…。